臺灣桃園地方法院民事判決　九十年度訴字第一三四二號
　　原　　　告　甲○○
　　被　　　告　萬通商業銀行股份有限公司中壢分公司
　　法定代理人　乙○○
右當事人間請求返還存款事件，本院判決如左：
    主    文
原告之訴及假執行之聲請均駁回。
訴訟費用由原告負擔。
    事    實
甲、原告方面：
  壹、聲明：（一）被告應給付原告新台幣一百二十一萬元及自起訴狀繕本送達之翌
      日起至清償日止按年息百分之五計算之利息。（二）願供擔保，請准宣告假執
      行。
  貳、陳述：
    一、原告於民國（下同）九十年四月三十日至被告萬通商業銀行股份有限公司（
        下稱：萬通銀行）中壢分公司開立活期存款帳戶（銀行代號八０一，分行別
        ０一一，科目００四，編號0000000之九），並於當日及同年五月二
        日先後存入共計新台幣（下同）一百二十一萬元之存款。而原告除僅辦理開
        戶存款外，並未申請辦理「提款卡（即金融卡）」「轉帳（即電子銀行，亦
        即語音系統或個人電腦連線）」等其他任何約定事項，遑論「根本無從約定
        任何密碼」。豈料萬通銀行南京東路分行竟未經任何查證而任憑某不明之人
        於九十年五月二日至該分行，重複以原告名義開立「0000000000
        000」之帳戶，並申請「提款卡」及「密碼」（按必先申請提款卡，才有
        約定電話語音銀行及語音密碼之可能），而自開戶起短短二十分鐘內，以超
        過自動櫃員機每日轉帳數額（十萬元）之金額，將原告上開存款及該冒名之
        開戶存款二千元，從自動櫃員機提出十一萬二千元及自櫃臺提領其餘一百一
        十萬元，極快速地完成上開開戶、申請提款卡、密碼、核發卡片及提領等過
        程，致原告之存款一百二十一萬元全部遭盜領，被告至少有極嚴重之作業疏
        失，屢催被告還款，被告則以各種方式及藉口推卸、混淆責任。
    二、按金融機構與客戶間之乙種活期存款契約，具有消費寄託之性質。而寄託人
        得隨時請求返還寄託物，民法第五百九十七條定有明文。本件一百二十一萬
        元係原告存於被告處之活期存款金額，原告自得隨時請求被告返還。
    三、本件存款係因原告在二手車訊找到一個要賣中古車（賓士Ｓ三二０），車款
        為兩百萬元，請車商代為斡旋，車商要求原告要提出資力證明，存入一百二
        十萬元，才願意斡旋，並指定將錢存放於萬通銀行，原告存款後，於九十年
        五月一日上午十時許曾將帳號及戶名告訴車商。原告開戶時雖曾設定密碼，
        但未將密碼告訴他人，而該密碼僅為查詢存款餘額而已。原告每月收入約四
        萬餘元，有時擺路邊攤。上開一百二十一萬元，其中九十萬元係向朋友借貸
        ，餘額係原告自有。買上開車輛，係為重新烤漆再出售。
  參、對於被告答辯之陳述：
    一、金融機關與客戶間之乙種活期存款契約，具有消費寄託之性質，客戶得隨時
        請求返還寄託物，又金融機關，就客戶具領存款，究以何種方法判別印章之
        真偽，為其內部處理業務之問題，縱令金融機關之職員，以肉眼判別印章之
        真偽，並無過失，然存款為第三人偽刻印章所冒領，金融機關僅得對該冒領
        人為損害賠償之請求，要不得以第三人冒領之事由，主張對客戶已生清償之
        效力，最高法院著有五十七年台上字第二九六五號判例、七十二年台上字第
        一一七三號判決、八十一年度台上字第二八號判決、八十一年度台上字第二
        九三四號判決（附件一）可稽。
    二、由上開最高法院裁判意旨以觀，金融機關與存戶間之活期存款契約，乃屬金
        錢寄託關係，依民法第六百零三條第一項規定，推定受寄人無返還原物之義
        務，僅須返還同一數額，是其寄託物之利益及危險，於該物交付時即移轉於
        受寄人。同理，存戶遭人冒名另開新戶，該冒名者，究係以何種方法使金融
        機關同意開立同名新帳戶，亦係金融機關內部處理業務及安全控管之問題，
        核與被冒名之存戶無涉，是其發生損害之危險，自應由金融機關自行承擔，
        要屬無疑。
    三、本件原告未曾至被告台北市○○○路分行開立帳戶，而其實際開戶者，乃一
        名持偽造原告身分證之不詳真實姓名男子，有被告提出之偽造身分證影本、
        開戶約定書影本附卷可稽。由上開偽造之身分證影本觀之，其上所貼之照片
        ，並非原告本人，且該身分證背面役別欄之記載為「國民兵」，核與原告身
        分證之役別欄記載「國兵乙」，亦不相同，顯係偽造。又由被告提出之南京
        東路分行存摺存款開戶約定書，與原告開立之中壢分行存摺存款開戶約定書
        ，對照以觀，二者無論就字跡、通訊地址、留存電話、委託辦理業務等事項
        ，均有明顯差異，顯非同一人所為，益徵該南京東路分行帳戶，確係第三人
        偽冒原告名義所開設者。
    四、矧上開南京東路分行帳戶，既非原告本人所開立者，其本質上即非屬原告所
        有之相同戶名之帳戶，且依被告提出之中壢分行與南京東路分行二營業單位
        所留存之身分證影本及開戶約定書影本等資料，已可輕易發見該二帳戶，並
        非同一人所開立，其中必有偽冒之處，乃被告該二營業單位之間，未經彼此
        調閱相關之開戶資料，即遽認二者為屬原告所有之同名帳戶，足認渠內部處
        理業務及安全控管方面，均顯有疏失之處。
    五、再者，上開二帳戶並非在同一營業單位所開立，依原告提出之空白萬通商業
        銀行存摺存款開戶約定書（見原證二）所載：申請金融卡之帳號為「主帳戶
        」，並可約定與「主帳戶」同一營業單位且相同戶名之活期性存款帳戶兩戶
        為「互轉帳戶」等內容以觀，足認系爭各該帳戶間因非在同一營業單位，亦
        不可約定為「互轉帳戶」，又既不可約定為「互轉帳戶」，則退步言之，縱
        令該二帳戶為同名帳戶，其相互間亦均不可相互轉帳，殆無疑問。
    六、況被告提出之卷附電話語音系統使用手冊於跨行轉帳部分明示：跨行轉帳應
        先約定轉入帳號等詞，再參諸原告於中壢分行之開戶約定書內容，未曾事先
        約定轉入帳號等情，足見原告於中壢分行帳戶所存入之現金，除非憑真正存
        摺及真正留存印鑑提領，否則任何人均無法以任何方式將之轉帳至該銀行同
        一或其他營業單位之任何帳號。
    七、茲被告既未查明前揭二營業單位開立之原告名義帳戶，是否確為同一人所有
        之帳戶，且在原告未事先約定「互轉帳戶」及轉入帳號之情事下，逕由第三
        人以語音轉帳之方式，將原告於中壢分行之存款轉入被告誤認為同戶名之南
        京東路分行帳戶內，致該款項為第三人冒領一空，揆諸前揭說明，此乃被告
        內部作業問題，被告僅得對該冒領人為損害賠償之請求，要不得以第三人冒
        領之事由，主張對原告已生清償之效力，是被告此項辯解，即顯不足採。
    八、至被告謂：原告住在新竹，卻在中壢開戶，已不合常情，且原告於中壢分行
        開戶約定書上有選擇「電子銀行--存款轉帳」功能，不論原告本人自己轉帳
        或是故意將帳號及密碼洩露給他人，或是密碼為他人所竊取，依民法第三百
        十條第二款之規定，均發生清償之效力云云。惟查：
    （一）原告自八十九年一月七日起，即在桃園縣中壢市○○路一七０號五樓大時
          鐘溜冰場任職，有在職證明書、各類所得扣繳暨免扣繳憑單各一件足稽（
          原證四）。是原告在中壢開戶，並無不合常理之處。
    （二）又原告於中壢分行開戶時，僅辦理語音查詢功能，並未辦理轉帳功能，此
          由原告在卷附中壢分行約定書第一項，僅選取5.電子銀行服務項目，而未
          申請金融卡，並在金融卡申請項下勾選「取消轉帳」，另在5.電子銀行項
          目內，亦未事先約定轉入帳戶等情，足資為證。至該項下「存款轉帳」欄
          部分，原告則未曾勾選，該欄應係被告事後所勾選者，蓋原告既未記載轉
          入帳戶，自無勾選「存款轉帳」一欄之必要，且依經驗法則，如原告有勾
          選「存款轉帳」一欄，則承辦行員必定會要求原告將轉入帳戶逐一填載，
          凡此均足以認定該欄並非原告所選取者，是被告單憑該欄有勾選一節，即
          認原告有約定可利用電話語音轉帳存入本行本人帳戶云云，顯屬無據。
    （三）雖原告自承其有將其中壢分行帳號告知他人，然此乃一般商場交易所常見
          （例如：員工提供銀行帳號，由公司直接將薪水匯入員工帳戶；債權人提
          供銀行帳號，由債務人直接將款匯入以供清償等均屬之），是顯難以第三
          人知悉原告銀行帳號一節，遽認該第三人係原告債權之準占有人。
    （四）再者，原告未曾將密碼洩露他人，而密碼為他人查知，並非僅僅由原告洩
          露一端，此有新聞媒體報導：「警方破獲國內首宗詐騙集團破解語音轉帳
          密碼案，國內五家知名民營銀行的銀行語音轉帳系統出現漏洞，‧‧‧，
          警方發現多數被害人並未透露轉帳密碼，存款仍遭領轉帳‧‧‧」之新聞
          紙二件附卷可稽，可見原告之密碼外洩亦有可能係被告電子銀行本身安全
          控管出現漏洞所致。
    （五）按與資金轉移有關或直接影響客戶權益之電子轉帳及交易服務項目，例如
          轉帳、匯款、各種款項之支付、繳納等交易，其中對客戶權益有重大影響
          之各類電子轉帳及交易指示，如非同戶且非約定轉入帳戶者，依金融機構
          辦理電子銀行業務安全控管作業基準（附件二）之規定所示，係屬高風險
          性之交易，金融機關在交易面必須要有訊息來源辨識（係指傳送方無法冒
          名傳送資料）之安全防護措施；另在管理面，亦得以約定帳戶、限定金額
          等方式，建立安全防護措施。是國內金融機關就使用電話銀行轉帳，不論
          轉帳金額大小，均規定須事先申請轉入、轉出之特定帳號，此部分事實，
          懇請　鈞院向國內各金融機關查詢，即可得知。
    （六）查被告依其提出之電話語音系統使用手冊所示，亦有「跨行轉帳應先約定
          轉入帳號」之記載，業如前述，足認使用電子銀行之存款戶，其有無事先
          約定轉入帳號，實為電子銀行交易之安全需要而設，是金融機關利用電子
          銀行判讀轉帳訊息來源時，除查核其轉出帳號及密碼是否正確之外，自尚
          有查核其轉入帳號是否為存款戶事先約定者之義務。茲被告銀行既設有「
          跨行轉帳應先約定轉入帳號」之規定，而前揭南京東路分行帳戶既非原告
          本人開立之帳戶，亦非原告本人於中壢分行開立帳戶時所事先約定轉入之
          帳戶，則縱令原告之密碼為他人破解，苟被告銀行有確實執行前揭安全控
          管作業，亦無從發生原告存款為第三人轉出至非原告本人帳戶，而遭第三
          人冒領之情事。
    （七）從而，本件損害應係被告未盡其善良管理人之注意義務確實執行上開安全
          控管作業所致，此乃原告內部處理業務之問題，自不容被告藉口經由電子
          銀行所為之轉帳交易，無從得知其使用者並非原告本人，而主張渠係善意
          的向債權之準占有人清償，謂有民法第三百十條第二款之適用，是被告上
          開所辯，亦非可採。
    九、綜上所述，本件被告將原告存款轉入非原告本人帳戶，尚不發生清償之效力
        ，從而，原告自得本於消費寄託之法律關係，訴請被告附加法定利息，一併
        返還之。
  肆、證據：提出活期儲蓄存款存摺影本一件、開戶約定書影本一件、存證信函及回
      執影本各一件、二手車訊月刊封面影本一件、萬通銀行函影本一件、車商聯絡
      人資料影本一件、吳明發遭詐財始末影本一件、中國時報剪報影本二件、在職
      證明書一件、薪資扣繳憑單一件及金融機構辦理電子銀行業務安全控管作業基
      準一件為證。
乙、被告方面：
  壹、聲明：（一）駁回原告之訴。（二）如受不利判決，被告願供擔保，請准宣告
      免為假執行。
  貳、陳述：
    一、事實經過：
        被告中壢分行於九十年四月三十日受理戶名甲○○開立帳戶0000000
        0000000，並於當日存入款項，及由其自己設定只有其自己才知之密
        碼，以便存款轉帳之用．．．。惟事隔二日於五月二日台北南京東路分行則
        另一名自稱甲○○者，持有與原告身分証字號、出生年月日、姓名、換發日
        期、出生地、地址等完全相同，只有照片不同之身分證（被証一-真假身分
        証之比較），辦理開戶，帳號00000000000000，並於當日透
        過電話語音方式，將原告中壢分行00000000000000帳號內之
        系爭存款，轉帳至其南京東路分行之帳號內，並提領而去。
    二、只有原告一人知悉其自己之帳號及轉帳密碼，他人無從得知為轉帳：
        原告於開戶時所立之開戶約定書（被証二），曾申請使用電子銀行（電話語
        音系統或個人電腦連線）之「存款轉帳」功能。所謂電子銀行存款轉帳功能
        係指原告本人於申請開戶時，需自行設定一組密碼（他人無從得知），其即
        可透過電話語音或電腦連線之方式，將其存款隨意轉至其他分行等之帳戶內
        。是以原告中壢分行帳戶內之存款被轉帳至南京東路分行，因只有原告本人
        始知悉其帳號及密碼，除原告本人或得到原告告以密碼及存款帳號者外，他
        人不可能能夠為之，故本件將原告中壢分行帳戶內之存款轉帳至南京東路分
        行帳戶內之人，若非原告本人，即是得到原告指示或授權之人。
    三、本件原告與『偽甲○○』間，實存有諸多疑點：
    （一）偽甲○○持以開戶用之身分証，除照片外，均與原告之身分証相同，原告
          何以會將身分証外流？並讓人偽造持以開戶之用？
    （二）該二人開戶時間緊湊，一為四月三十日，一為五月二日，僅僅相差二天，
          且開戶二天存款即被領走，太過巧合。
    （三）原告開戶時特別申請電子銀行存款轉帳功能，且偽甲○○所使用之行動電
          話正為原告所使用之0000000000行動電話（該二人開戶約定書
          上所留之聯絡電話均為0000000000）（請參照被証二、被証三
          ，二份約定書上之電話號碼均相同）。
    四、本件被告應已發生返還清償之效力：
        民法第三百一十條第二款「受領人係債權之準占有人者，以債務人不知其非
        債權人為限，有清償之效力。」，本件不論是原告本人自己轉帳或是故意將
        帳號及密碼洩露給他人，或是密碼為他人所竊取（密碼他人實無從竊取），
        即便認定密碼遭他人所竊，惟此情依實務見解被告對原告亦發生清償之效力
        ，原告再以消費寄託關係起訴，顯無理由，懇請明鑒，駁回其訴。
    五、案發當日原告已承認有將其銀行帳號及其密碼告知他人：
        原告存款於九十年五月二日（五月一日放假，即開戶之隔日）下午二點半左
        右被提領，原告本人卻馬上得知此情且於三點多至被告銀行揚言滋事，當時
        被告銀行副理范勝修以無密碼存款不可能被盜領，質問其有無將帳號及密碼
        告知他人？原告當時答稱「有告知車商」，此事實被告銀行當時在場之所有
        人員多人皆有聽到，懇請傳訊副理范勝修及當時在場亦是原告開戶之承辦人
        員陳菁菁（証人地址與被告銀行地址相同）。
    六、且另從如下諸多証據亦可証明原告涉嫌與他人勾串：
    （一）原告於九十年四月三十日上午十一點四十分開戶，存入九十萬元（被証五
          ），並於同時自行輸入設定密碼（此事實為其所自承），八分鐘後（十一
          點四十八分），即利用電話語音系統，查詢其存款餘額（被証六—代號０
          １１為存款餘額查詢），此事實已足証原告所謂未在被証二號存款開戶約
          定書上選擇「電子銀行—存款轉帳」功能乙節，不實在。按「電話語音—
          存款餘額查詢」功能，操作方式必需先輸入十四位帳號，再輸入四位密碼
          ，此有電話語音系統使用手冊可查（被証七）。換言之，除原告本人或經
          原告告以帳號及密碼者外，無人能夠在原告開戶八分鐘後，立即悉原告有
          開戶，且知其帳號及密碼，進而為存款餘額查詢。且原告既然自己八分鐘
          前才存入九十萬元，為何急於做「存款餘額」查詢呢？與常情有背。
    （二）且在四月三十日同日下午二點四十七分，原告又以電話語音方式試行為「
          活期性存款轉帳」（即在萬通銀行內之帳戶互為轉帳）（請參被証六—代
          號０２１）。原告為「活期性存款轉帳」不成二分鐘後，又立即為「跨行
          轉帳」（各銀行間之帳戶互為轉帳）（被証六—代號０２７），而從被証
          七號使用手冊可知，無論是「活期性存款轉帳」，或「跨行轉帳」均需輸
          入十四位帳號及四位密碼，故此非原告本人，他人不可能為之。甚至在五
          月二日存款被提領後，下午三點二十四分及五點零一分，原告又故佈疑陣
          ，試行「變更密碼」（被証六—代號０４１）。
    （三）歹徒於五月二日下午二點零四分至南京東路分行開戶，原告即於二十分鐘
          後（被証六—二點二十二分為活期性存款轉帳）將存款轉入南京東路分行
          ，歹徒於二點三十八分在台北南京東路分行櫃台提領一百一十萬元（被証
          八），幾乎同時間於四十一分至四十四分間（歹徒理應還在櫃台辦理取款
          手續），有一人在銀行外面之提款機在三分鐘內另連續利用提款機提領三
          萬元不等之金額。換言之，歹徒在開戶後不到二十分鐘之時間，原告即立
          即將中壢分行內之存款轉帳至其帳戶內，應是原告與歹徒配合，一人在櫃
          台領款，一人在提款機領款，否則他人無從得知原告帳號及密碼，，絕不
          可能在短短二十分鐘內即破解其帳號及密碼。如他人有此能耐，自會盜領
          多人且數億數千萬元存款之帳戶，無需僅盜領原告區區之一百多萬元。
    （四）原告亦承認歹徒所留存之0000000000行動電話號碼為其所有，
          且歹徒身分証上除了照片外，其餘資料均與原告的一模一樣（連換發日期
          都一樣），則亦可佐証理應是原告將個人証件資料洩露給他人偽造，互為
          勾串。
    七、被告銀行向來正派經營，此次客戶存款被盜領事件乃第一次發生，惟帳號密
        碼乃原告自己設定，無人能知，除非其提供，否則無人可提領或轉帳提領，
        懇請明鑒，伸張正義，保障正常金融功能。
    八、原告辦理開戶時因戶籍在新竹，承辦人員陳菁菁還特別問其是否要辦理「存
        款轉帳功能」，原告確認要辦，此情請傳訊承辦人員陳菁菁。
    九、且九十年五月二日下午原告到銀行宣稱存款被盜領時，副理范勝修質問其有
        無將帳號及密碼告知他人，原告當時在多人面前明白承認「有告訴車商」，
        此情請傳訊范勝修副理及陳菁菁。
    十、原告所謂其只告知車商存款帳號未告知密碼云云，不實：
    （一）原告每月收入只有一萬六千多元，以其經濟能力而言，購買價值二百多萬
          元之大型賓士車，已大背常情（況自稱存入銀行之一百二十一萬元，其中
          有九十萬元尚是向朋友借的），鈞長問其為何借錢買高級車，其又供稱「
          要再烤漆後賣出」，按原告乃溜冰場之店長非從事此行業之人，此供述更
          是不合怪異。且其竟稱未見過賣車之人、甚至稱買車還需先出具資力証明
          予未見過面之車商又更背常情。另對未見過面之車商告知自己之銀行存款
          帳號及密碼等更顯內情不單純，若如原告所辯車商要其証明資力其未告知
          車商密碼只告知存款帳號，則車商又如何查詢其資力存款餘額（從被証七
          使用手冊可知，存款餘額查詢應先輸入帳號及密碼）？如何知悉其存款多
          少有無資力買車？足証其供述矛盾不合。
    （二）人証及物証明確：
          另証人范勝修、陳菁菁九十年十一月五日經　鈞長隔離訊問，均証稱原告
          於五月二日至被告銀行時已自承曾將存款帳號及密碼告訴車商（如其所言
          車商要知其資力）；且從被証六電話語音交易清單明細顯示，該帳戶自四
          月三十日開戶當日即立刻為存款餘額查詢及轉帳等，而為前開功能查詢又
          非輸入「密碼」不可，故從人証、物証均可証明原告曾洩漏密碼予他人（
          若如其供述其未曾使用電話語音轉帳，則其改稱四月三十日告訴車商存款
          帳號，則顯係車商經原告得知其帳號密碼後，才有可能在其開戶後三小時
          內即透過電子銀行做存款轉帳動作，請參見被告証六之電話語音交易清單
          —代號０２１、０２７，顯示四月三十日下午二點四十七、四十九分曾為
          均輸入密碼之存款轉帳及跨行轉帳）。
  十一、原告辯稱其開戶時未辦理轉帳功能云云，供述反覆亦不實：
    （一）原告最先在存函連有無設定密碼都推說「無設定密碼」，後來開庭才承認
          『有設定密碼』，至於何時告訴車商帳號等，其先說五月一日後又改為五
          月二日再改為四月三十日，供述一再反覆。
    （二）証人供述明確：
          一般銀行「存款轉帳」功能可分為二種，一種為同一身分証字號之帳戶（
          即基本轉帳）互為轉帳，此種轉帳無需預設轉帳帳號。另一種則為不同身
          分証字號帳戶之轉帳，此種轉帳需先行設定轉帳的帳號。原告開戶時稱因
          與萬通銀行之客戶有往來，所以才到萬通銀行開戶，亦才會要求申請轉帳
          功能，但一時不知該客戶帳號，便要求先作基本轉帳，至不同身分証字號
          之轉帳功能（應先設定轉帳的帳號）則等將來再辦，此情業據証人陳菁菁
          到庭証實。
    （三）且從被証六電話語音交易清單可知原告於四月三十日上午十一時四十分開
          戶，同日下午二時四十七分即試行「活期性存款轉帳」，四十九分再為「
          跨行轉帳」，今臨訟復稱其開戶時未約定轉帳功能云云，完全不實。
  十二、原告舉最高法院五十七年度台上字第二九六五號判例等為立論根據，實屬誤
        會。前開最高法院判例等乃指第三人「偽造印章」冒領存款之情，與本案帳
        號密碼均為真實之案情不同，無援用為據之餘地。反依被証四實務見解「第
        三人持真正存摺並在取款條上盜蓋存款戶真正印章向金融機關提取存款，金
        融機關不知其係冒領而如數給付時，為善意的向債權之準占有人清償，依民
        法第三一０條第二款規定，對存款戶有清償之效力（最高法院七十三年度第
        十一次民事庭會議決議）」觀之，本件業已對原告發生清償之效力實毋庸置
        疑。
  十三、原告指稱被告銀行未執行安全控管作業，致遭第三人冒領云云，亦屬誤會：
        原告於四月三十日開戶，次一銀行營業日後即有人持與其幾乎相同之身分証
        至被告銀行之南京東路分行開戶，二人留存之行動電話又均為000000
        0000為同一支電話，且其向一不認識之車商買高級車，居然還要提供其
        查詢資力証明之存款帳戶密碼，實已足認本案不得不懷疑其中之共謀不法。
        且原告所謂其密碼為他人破解未安全控管之說，非但未舉証，且衡情即使他
        人有在三小時內破解密碼之本事，自會破解數億數千萬元存款之帳戶而無需
        只盜領原告區區之一百多萬元，足証原告辯詞大背常情，起訴無據，懇請明
        鑒駁回其訴。
  參、證據：身份證影本二件、開戶約定書影本二件、客戶基本資料登錄單影本一件
      、交易清單影本一件、原告帳戶存摺往來明細查詢單影本一件、電話語音系統
      使用手冊一件、客戶當日交易明細查詢單影本一件為證，並聲請訊問證人陳菁
      菁、范勝修。
    理    由
一、原告主張其於九十年四月三十日至被告萬通銀行中壢分公司開立活期存款帳戶（
    銀行代號八０一，分行別０一一，科目００四，編號0000000之九），並
    於當日及同年五月二日先後存入共計一百二十一萬元之存款（下稱：本件存款）
    乙節，為被告所不爭執，堪信為真實。
二、原告起訴係以：金融機構與客戶間之乙種活期存款契約，具有消費寄託之性質。
    而寄託人得隨時請求返還寄託物，民法第五百九十七條定有明文。本件存款係原
    告存於被告處之活期存款，原告自得隨時請求被告返還等語。被告抗辯略以：原
    告於被告處開戶時，曾申請使用電子銀行（電話語音系統或個人電腦連線）之「
    存款轉帳」功能，並因此自行設定一組密碼，藉此功能原告即可透過電話語音或
    電腦連線之方式，將其存款隨意轉至其他分行等之帳戶內。本件存款已經以上開
    存款轉帳方式由原告中壢分行帳戶轉帳至南京東路分行，因為只有原告本人始知
    悉其帳號及密碼，除原告本人或得到原告告以密碼及存款帳號者外，他人不可能
    能夠為之。民法第三百一十條第二款規定「受領人係債權之準占有人者，以債務
    人不知其非債權人為限，有清償之效力。」，本件不論是原告本人自己轉帳或是
    故意將帳號及密碼洩露給他人，或是密碼為他人所竊取，被告均得主張對原告發
    生清償之效力云云。原告則以：原告並未申請使用電子銀行之「存款轉帳」功能
    ，雖曾設定密碼，但該密碼僅供查詢餘額使用，且原告並未將密碼告知他人等語
    為再抗辯。
三、經查：被告主張原告於被告處辦理本件活期存款帳戶時，曾申請使用電子銀行（
    電話語音系統或個人電腦連線）之「存款轉帳」服務，業據其提出原告之開戶約
    定書可稽。證人即當時承辦本件開戶之被告員工陳菁菁於本院九十年十一月五日
    到場證稱略以：曾詢問原告是否辦理「轉帳」並其往來客戶之帳號，原告稱尚未
    拿到，因此告知以後再辦，先辦基本轉帳（按指轉帳至身份證字號相同之另一帳
    號）等語。又在九十年四月三十日同日下午二點四十七分，原告曾以電話語音方
    式試行為「活期性存款轉帳」（即在萬通銀行內之帳戶互為轉帳）。嗣後又進行
    「跨行轉帳」（各銀行間之帳戶互為轉帳），有被告提出原告不爭執之客戶利用
    電話語音辦理交易清單為證，查原告於九十年四月三十日十一時四十分許開戶並
    存入九十萬元，而原告係於九十年五月一日始將其帳號、戶名等告知車商，為原
    告自認，從存款至上開轉帳行為間僅約三小時，係第三人探知原告有存款及其存
    款帳號，進而破解密碼，而進行上開轉帳行為之可能性，應極為微小，而如有此
    可能及能力，則第三人所下手之對象，應非僅是如原告之一百餘萬元存戶，是前
    開轉帳行為，應係原告所為，而原告如未申辦「存款轉帳」服務，應不會為上開
    轉帳交易。綜上，被告主張原告曾申請辦理電子銀行之「存款轉帳」服務等語，
    應可採信。
四、次按乙種活期存款戶與金融機關之間為消費寄託關係。第三人持真正存摺並在取
    款條上盜蓋存款戶真正印章向金融機關提取存款，金融機關不知其係冒領而如數
    給付時，為善意的向債權之準占有人清償，依民法第三百十條第二款規定，對存
    款戶有清償之效力（最高法院七十三年度第十一次民事庭會議決議參照）。而現
    代，金融機關所提供之金融服務甚多，返還消費寄託物（存款）之方式不限於以
    存摺及印鑑提領存款，其他諸如使用自動提款卡（金融卡）之存款戶，得使用提
    款卡（金融卡）提領存款，而其提款卡及密碼係存摺及印鑑之代替；又使用電子
    銀行之存款轉帳功能之存款戶，得憑存款帳號及自行設定之密碼，以電話語音或
    電腦連線之方式，將其存款轉帳至其他帳戶，有兩造不爭執之電話語音系統使用
    手冊在卷可稽，是如存款戶之存款帳號及密碼為他人知悉（不問是存款戶自行告
    知或遭人竊知）而持以電話語音進行轉帳，因係以電話語音方式為之，銀行無從
    知悉其係冒名而將存款轉入所指定之帳戶，此與第三人持真正之存摺及印鑑冒領
    存款之情形相當，均係善意的向債權之準占有人清償，依民法第三百十條第二款
    之規定，對於存款戶即有清償之效力。本件原告向被告申請開立存款帳戶時，曾
    申辦電子銀行之「存款轉帳」服務，已如前述。又本件存款係於同年五月二日以
    電子銀行「存款轉帳」方式，轉帳至以原告名義設於萬通銀行南京東路分行之帳
    戶，亦為兩造所不爭，堪信為真實。而查原告所以到被告銀行開立存款帳戶，係
    因為要委請車商斡旋購買中古車，應車商要求存款以作為資力證明，為原告自承
    ，而依原告自承其曾將本件存款帳戶之帳號及戶名告知車商，足見車商所要求之
    資力證明，應係車商可直接、親自求證知悉者，否則只需原告提出存摺或由銀行
    開立存款證明書作為證明即可，又何須將存款帳號及戶名告知？又使用查詢餘額
    及存款轉帳之服務均須鍵入密碼，有電話語音系統使用手冊在卷可稽，是原告既
    為提出資力證明而將帳號及戶名告知車商，應同時將密碼告知，否則車商自無從
    親自查證原告是否有資力。再者，又證人陳菁菁及范勝修於本院九十年十一月五
    日辯論期日均證稱：原告於五月二日到被告銀行表示存款遭盜領時，曾告知有將
    帳號及密碼告知車商等語，準此，被告主張原告曾將密碼告知第三者乙事，應可
    採信。又本件存款既係以存款轉帳方式轉帳至以原告名義之萬通銀行南京東路分
    行帳戶，亦即藉由電話語音方式鍵入存款帳號及密碼而為，縱係冒名而非原告所
    為，被告銀行亦無從知悉，此與第三人持真正之存摺及印鑑冒領相當，應認係善
    意的向債權之準占有人清償，依民法第三百十條第二款之規定，對於原告即有清
    償之效力。從而，原告本於消費寄託之法律關係請求被告返還本件存款為無理由
    ，應予駁回。原告受敗訴判決，其假執行之聲請即失所依據，應併予駁回。
五、因本案事證已臻明確，兩造其餘主張陳述及所提之證據，均毋庸再予審酌，附此
    敘明。
六、據上論結，本件原告之訴為無理由，依民事訴訟法第七十八條判決如主文。
中　　　華　　　民　　　國　　九十一　　年　　  一　　  月　　二十一　　日
                                        臺灣桃園地方法院民事第一庭
~B法　　　官　林望民
右為正本係照原本作成
如對本判決上訴須於判決送達後廿日內向本院提出上訴狀
中　　　華　　　民　　　國　　九十一　　年　　  一　    月　　二十一　　日
~B法院書記官　劉文松
